【裁判字號】    99,抗,2
【裁判日期】    990107
【裁判案由】    給付工程款等
【裁判全文】
臺灣高等法院高雄分院民事裁定             99年度抗字第2號
抗  告  人  宏彬機械工程有限公司
法定代理人  甲○○
上列抗告人與相對人千附實業股份有限公司間請求給付承攬工程
款事件，對於中華民國98年11月27日臺灣高雄地方法院98年度審
建字第135 號第一審裁定，提起抗告，本院裁定如下：
    主  文
原裁定廢棄。
    理  由
一、原裁定以抗告人本於兩造間之工程買賣及承攬契約關係請求
    相對人給付工程報酬而涉訟，本件相對人主事務所所在地係
    位於桃園縣蘆竹鄉○○路○ 段99號9 樓，是依民事訴訟第2
    條第2 項之規定，應由臺灣桃園地方法院管轄。又因契約涉
    訟者，如經當事人定有債務履行地，得由該履行地之法院管
    轄，民事訴訟法第12條固定有明文，此乃民事訴訟法關於因
    契約涉訟特別審判籍之規定，而是項約定雖不以書面或明示
    為必要，即言詞或默示為之，亦非法所不許，惟仍必須當事
    人間有約定債務履行地之意思，始有該條之適用，本件抗告
    人並未就兩造間已言詞或默示約定履行地為高雄港第25號碼
    頭為證明，難認兩造已有約定高雄為債務履行地之合意，且
    依相對人之採購單上送貨地址均記載為相對人主事務所所在
    地，並於說明欄1 項再載明「請依送貨地址送貨」等語，抗
    告人復未提出有何變更送貨地址之資料，益徵本件應由桃園
    地方法院管轄。玆抗告人向無管轄權之原法院起訴，顯係違
    誤，爰依將本件移送於臺灣桃園地方法院。固非無見。
二、惟查管轄權有無屬依職權調查事項。本件抗告人起訴主張相
    對人標得國防部軍備局採購中心之「湘江軍艦整建委商案」
    ，委託抗告人承作或出賣部分工項，金額為675,570 元（新
    台幣下同）。抗告人依相對人指示，將所有工項於停泊於高
    雄港第25號碼頭之湘江軍艦上施作或交付與相對人云云。主
    張如果屬實，則兩造所成立之契約，其履行地在高雄港，為
    原法院管轄區內。乃原法院對此應依職權調查之事項，不予
    調查，僅以抗告人未於起訴時提書面證明，即曰難認兩造有
    約定高雄為債務履行地之合意，其訴訟程序之進行，容有欠
    缺。設湘江軍艦果在高雄港停泊，並為工項施作之完成，則
    本件訴訟在原法院進行，對於證據之調查，顯然較為方便。
    原法院僅憑相對人之採購單記載，認定履行地在桃園，而為
    移轉之裁定，尚屬速斷。抗告意旨，指摘原裁定不當，求予
    廢棄，為有理由，應由本院將原裁定廢棄，由原法院為妥適
    之處理，用昭折服。
據上論結，本件抗告為有理由，依民事訴訟法第492 條，裁定如
主文。
中    華    民    國    99    年    1     月    7     日
                              民事第一庭
                                  審判長法官 尤三謀
                                  法      官 林健彥
                                  法      官 謝肅珍
以上正本證明與原本無異。
本裁定不得再抗告。
中    華    民    國    99    年    1     月    8     日
                                  書  記  官 林吉輝

司法院資訊處製作；財團法人民間司法改革基金會備份。
